臺灣板橋地方法院刑事裁定　　　　　100 年度交聲字第844 號
原處分機關　交通部公路總局台北區監理所蘆洲監理站
異　議　人
即受處分人　李桂珠
上列異議人因違反道路交通管理處罰條例案件，對於交通部公路
總局台北區監理所蘆洲監理站於中華民國98年9 月18日所為之裁
決處分（案號：北監蘆字第裁46-CO0000000號）不服，聲明異議
，本院裁定如下：
    主      文
原處分撤銷。
李桂珠汽車駕駛人，駕駛汽車經測試檢定有酒精濃度超過規定標
準，處罰鍰新台幣壹萬伍仟元，吊扣普通重型機車駕駛執照拾貳
個月，並施以道路交通安全講習。
    理  由
一、原處分意旨略以：異議人於民國98年9 月5 日下午4 時1 分
    許，酒後騎駕車號ＡＡ８－３２９號重型機車，途經台北縣
    蘆洲市（現改制為新北市蘆洲區○○○路70巷6 弄口時，因
    有「酒後駕車，經酒精濃度測試達每公升0.67毫克」之違規
    ，經警攔停舉發，填具新北市政府警察局98年9 月5 日北縣
    警交大字第CO0000000 號舉發違反道路交通管理事件通知單
    ，原處分機關於98年9 月18日依道路交通管理處罰條例第35
    條第1 項第1 款等規定，裁處罰鍰新台幣（下同）四萬五千
    元，吊扣駕駛執照12個月，並施以道路交通安全講習等情。
二、異議意旨則以：異議人確實於前開時、地，酒後騎駕機車，
    為警舉發，惟本案刑事部分，業經台灣板橋地方法院檢察署
    檢察官以98年度偵字第25672 號為緩起訴處分，經台灣高等
    法院檢察署檢察長再議駁回確定。異議人已向國庫支付緩起
    訴處分金三萬元。原處分機關裁處罰鍰四萬五千元，違反一
    事不二罰原則，應予撤銷等語。
三、法院之判斷：
（一）按汽車駕駛人，駕駛汽車經測試檢定有酒精濃度超過規定
      標準情形者，處新台幣一萬五千元以上六萬元以下罰鍰，
      並當場移置保管該汽車及吊扣其駕駛執照一年；因而肇事
      致人受傷者，並吊扣其駕駛執照二年；致人重傷或死亡者
      ，吊銷其駕駛執照，並不得再考領，道路交通管理處罰條
      例第35條第1 項第1 款定有明文。
（二）查異議人於前開時、地，酒後騎駕機車，經警舉發，測得
      呼氣酒精濃度值達每公升0.67毫克，刑事部分並移送檢察
      官為緩起訴處分確定等事實，為異議人所不否認，是異議
      人確於前開時、地，有酒後駕車之違規，原處分機關依道
      路交通管理處罰條例第35條第1 項第1 款等規定據以裁罰
      ，自屬有據。
（三）次按一行為同時觸犯刑事法律及違反行政法上義務規定者
      ，依刑事法律處罰之；但其行為應處以其他種類行政罰或
      得沒入之物而未經法院宣告沒收者，亦得裁處之。前項行
      為如經不起訴處分或為無罪、免訴、不受理、不付審理之
      裁判確定者，得依違反行政法上義務規定裁處之，行政罰
      法第26條規定甚明。考其立法理由，係以刑罰與行政罰處
      罰行為人違法行為之目的相同，若依刑事法律處罰，已足
      資警惕行為人，即無一事二罰再處行政罰之必要。且刑事
      法律處罰，由法院依法定程序為之，較符合正當法律程序
      ，應予優先適用。但罰鍰以外之沒入或其他種類行政罰，
      因兼具維護公共秩序之作用，為達行政目的，行政機關仍
      得併予裁處。又依道路交通管理處罰條例第35條第8 項規
      定：「前項汽車駕駛人，經裁判確定處以罰金低於本條例
      第92 條 第3 項所定最低罰鍰基準規定者，應依本條例裁
      決繳納不足最低罰鍰之部分。」，倘駕駛人所支付之緩起
      訴處分金，未達道路交通管理處罰條例第92條第3 項所定
      最低罰鍰基準規定者，仍須補繳不足最低罰鍰之部分，始
      為適法。
（四）況異議人酒後駕車，涉犯刑法第185 條之3 違背安全駕駛
      致公共危險罪，經台灣板橋地方法院檢察署檢察官於98年
      10月23日以98年度偵字第25672 號為緩起訴處分，緩起訴
      處分期間1 年，命異議人向國庫支付三萬元，而異議人已
      依該命令履行完畢，緩起訴期間亦於99年12月10日期滿而
      未經撤銷等情，有板信商業銀行匯款單及台灣高等法院被
      告前案紀錄表各1 件附卷可佐。是依前開說明，本件異議
      人之酒後駕車行為，既經檢察官為緩起訴處分確定，且異
      議人復已依該命令，支付具有罰金性質之處分金，當應認
      其已依刑事法律處罰，從而就異議人依緩起訴處分命令支
      付三萬元部分，自不應再裁處行政罰，僅因其支付上開具
      有罰金性質之處分金金額仍低於道路交通管理處罰條例第
      35條第1 項第1 款暨違反道路交通管理事件統一裁罰基準
      表所定之罰鍰金額（四萬五千元），而應依道路交通管理
      處罰條例第35條第8 項規定，就異議人所繳納不足罰鍰金
      額之一萬五千元部分裁處罰鍰。
（五）另原處分機關裁處吊扣駕駛執照12個月及施以道安講習部
      分，雖未據異議人聲明異議，然因酒後駕車僅有一交通違
      規行為，且有關其處罰效果之罰鍰、吊扣駕駛執照及施以
      道路交通安全講習等與該交通違規行為是否存在，均無從
      分離，本院自應就原處分全部加以審理（台灣高等法院暨
      所屬法院98年法律座談會刑事類提案第23號意旨參照）。
      而關於裁處吊扣駕駛執照及施以道路交通安全講習部分，
      均係屬行政罰法第26條第1 項但書及第2 條第1 款、第4
      款所稱之其他種類行政罰，因兼具維護公共秩序之作用，
      為達行政目的，是原處分機關就此部分予以裁處，於法並
      無不合。
（六）綜上所述，異議人騎駕機車，在新北市○○區○○路70巷
      6 弄口時，有「酒後駕車，經酒精濃度測試達每公升0.67
      毫克」之違規，然原處分機關未審酌上開行政罰法第26條
      第1 項、道路交通管理處罰條例第35條第8 項等規範目的
      ，遽對異議人為超額罰鍰之裁罰，尚有未當，且因本件係
      原處分機關就異議人單一交通違規行為而為裁處，尚無從
      將該處分內容分割論斷，而應由本院將原處分予以撤銷，
      並另自為裁罰如主文第2 項所示，以期適法。
四、據上論斷，應依道路交通管理處罰條例第87條第2 項，道路
    交通事件處理辦法第19條，裁定如主文。
中    華    民    國    100    年    5    月    12    日
                  交通法庭  法  官  林 鈺 琅
上列正本證明與原本無異。
如不服本裁定，應於裁定送達後五日內向本院提出抗告狀。
                            書記官  鍾 惠 萍
中    華    民    國    100    年    5    月    12    日